臺灣高等法院刑事判決　　　　　　　　96年度上訴字第2056號
上　訴　人　甲○○
即　被　告
上列上訴人因毒品危害防制條例案件，不服臺灣板橋地方法院96
年度易字第180號，中華民國96年3月16日第一審判決（起訴案號
：臺灣板橋地方法院檢察署96年度毒偵字第313號），提起上訴
，本院判決如下：
    主  文
原判決撤銷。
甲○○連續施用第一級毒品，累犯，處有期徒刑壹年，減為有期
徒刑陸月，如易科罰金，以銀元參佰元折算壹日。
    事  實
一、甲○○於民國（下同）八十八年間因施用毒品案件，經臺灣
    板橋地方法院以八十八年度毒聲字第二０八一號裁定送觀察
    、勒戒後，認無繼續施用毒品之傾向，由臺灣板橋地方法院
    檢察署檢察官於八十八年四月二十八日以八十八年度偵字第
    七八六八、七八六九號不起訴處分確定。復於八十九年間因
    施用毒品案件，經臺灣板橋地方法院以八十九年度毒聲字第
    三三六號裁定送觀察、勒戒後，認無繼續施用毒品之傾向，
    於八十九年四月二十九日執行完畢釋放，並由臺灣板橋地方
    法院檢察署檢察官於八十九年五月五日以八十九年度毒偵緝
    字第四八０號不起訴處分確定；又於九十二年間因施用毒品
    案件，經臺灣板橋地方法院以九十二年度毒聲字第一０七九
    號裁定令入戒治處所施以強制戒治，嗣其戒治成效經評定為
    合格，無繼續戒治之必要，由本院以九十二年度毒聲字第二
    九八三號裁定停止戒治，所餘戒治期間付保護管束，而於九
    十二年十月二十日停止戒治出所，至九十三年一月九日因毒
    品危害防制條例修正停止執行保護管束；刑責部分經檢察官
    提起公訴，由臺灣板橋地方法院以九十二年度訴字第一四二
    八號判決判處有期徒刑十月確定，於九十四年一月四日執行
    完畢。另於九十四年間因違反毒品危害防制條例案件，經臺
    灣板橋地方法院以九十四年度訴字第二二一七號判決判處有
    期徒刑九月確定（甲○○經通緝，至九十六年三月五日始執
    行完畢）。詎其仍不知悔改，基於施用第一級毒品之概括犯
    意，於九十五年六月九日二十二時許、同年六月十一日凌晨
    某時、及同年六月十二日下午六、七時許，在臺北縣鶯歌鎮
    ○○路一之五號六樓住處，以注射之方式連續施用第一級毒
    品海洛因三次。嗣於同年六月十二日晚間九時五十分許，在
    臺北縣鶯歌鎮○○路一之五號前，因另案經通緝為警查獲，
    經警採集其尿液送驗後始悉上情。
二、案經台北縣政府警察局三峽分局報請臺灣板橋地方法院檢察
    署檢察官偵查起訴。
    理  由
一、本案原審係適用簡式程序審判，依刑事訴訟法第二百七十三
    條之二規定，其證據調查，不受同法第一百五十九條第一項
    、第一百六十一條之二、第一百六十一條之三、第一百六十
    三條之一、及第一百六十四條至第一百七十條規定之限制，
    合先敘明。
二、前揭事實，業據上訴人即被告甲○○於警詢及原審法院審理
    時自白不諱，被告經查獲時採集之尿液經檢驗結果，呈可待
    因及嗎啡陽性反應，有臺灣檢驗科技股份有限公司九十五年
    七月十八日出具之濫用藥物尿液檢驗報告可稽（偵查卷第九
    頁），堪認被告之自白兼具任意性與真實性。被告於八十八
    年間因施用毒品案件，經原審法院裁定送觀察、勒戒後，認
    無繼續施用毒品之傾向，由檢察官於八十八年四月二十八日
    以八十八年度偵字第七八六八、七八六九號不起訴處分確定
    ；復於八十九年間因施用毒品案件，經原審法院裁定送觀察
    、勒戒後，認無繼續施用毒品之傾向，於八十九年四月二十
    九日執行完畢釋放，並由檢察官於八十九年五月五日以八十
    九年度毒偵緝字第四八０號不起訴處分確定；又於九十二年
    間因施用毒品案件，經原審法院裁定強制戒治，刑責部分經
    原審法院以九十二年度訴字第一四二八號判決判處有期徒刑
    十月確定等事實，有本院被告前案紀錄表、及上開刑事判決
    書可憑，其於觀察、勒戒執行完畢後五年內之九十二年間及
    九十四年間又再犯施用毒品罪並經判處罪刑確定，復於九十
    五年間再犯本件之施用第一級毒品罪，自應依法追訴處罰。
    綜上所述，本案罪證明確，被告之犯行應堪認定。
三、
  (一)核被告所為，係犯毒品危害防制條例第十條第一項之施用第
    一級毒品罪。被告之前開三次犯行，時間緊接，手段雷同，
    又均係觸犯犯罪構成要件相同之罪名，顯係基於概括犯意反
    覆實施，自應依修正前刑法連續犯之規定以一罪論，並加重
    其刑。被告於九十二年間因施用毒品案件，經原審法院以九
    十二年度訴字第一四二八號判決判處有期徒刑十月確定，於
    九十四年一月四日執行完畢，有本院被告前案紀錄表可徵，
    其於五年內再犯本件有期徒刑以上之罪，為累犯，並遞加重
    其刑。檢察官起訴時雖僅就被告上開施用第一級毒品中之其
    中一次犯行起訴（起訴書僅含糊記載被告施用第一級毒品之
    時間，惟依「證據並所犯法條」欄「證據清單」編號一所載
    ，檢察官係依據被告在警訊中之供述，僅就被告於九十五年
    六月九日之一次施用犯行起訴），然其餘未經起訴部分之二
    次犯行，與經起訴部分份犯行又連續犯之裁判上一罪關係，
    為起訴效力所及，本院自得一併審判。
  (二)被告行為後，刑法於九十四年二月二日修正公布，於九十五
    年七月一日修正。修正後刑法已刪除連續犯之規定，比較新
    、舊法結果，仍應適用較有利於被告之行為時法律即舊法論
    以連續犯。又被告於五年以內再故意犯本件有期徒刑以上之
    罪，不論依修正前之刑法第四十七條，或修正後之刑法第四
    十七條第一項之規定，均構成累犯，對被告而言並無有利或
    不利之情形，應依修正前之刑法第四十七條論以累犯。被告
    行為時刑法第四十一條第一項前段規定：「犯最重本刑為五
    年以下有期徒刑以下之刑之罪，而受六個月以下有期徒刑或
    拘役之宣告，因身體、教育、職業、家庭之關係或其他正當
    事由，執行顯有困難者，得以一元以上三元以下折算一日，
    易科罰金。」，又被告行為時之易科罰金折算標準，修正前
    罰金罰鍰提高標準條例第二條前段（現已刪除）規定，就其
    原定數額提高為一百倍折算一日，則被告行為時之易科罰金
    折算標準，應以銀元三百元折算一日，經折算為新臺幣後，
    應以新臺幣九百元折算一日。惟修正後之刑法第四十一條第
    一項前段則規定：「犯最重本刑為五年以下有期徒刑以下之
    刑之罪，而受六個月以下有期徒刑或拘役之宣告者，得以新
    臺幣一千元、二千元或三千元折算一日，易科罰金。」，比
    較修正前後之易科罰金折算標準，以修正前之規定，較有利
    於被告。
四、原判決對被告予以論科，固非無見。然查：(一)被告行為後，
    中華民國九十六年罪犯減刑條例於九十六年七月四日公布，
    於九十六年七月十六日施行，被告合於減刑條件，應予減刑
    ，原判決未及適用該減刑條例予以減刑，自有未合。(二)刑法
    修正後，關於累犯之成立要件法律已有變更，原判決未就此
    部分予以比較適用，理由亦欠完備。(三)原判決未究明檢察官
    起訴之罪數，亦未敘明何以得就未經起訴之犯行一併審判之
    法律上理由，亦屬不當。案經被告提起合法上訴，而原判決
    確有可議，自屬無法維持，應由本院將原判決撤銷，另為適
    法之諭知。爰審酌被告之有多次前科，素行不良，且有多次
    施用毒品犯行，仍不思戒斷，仍再度施用第一級毒品，惟犯
    後坦承犯行，態度尚佳，及其智識程度、生活狀況等一切情
    狀，量處如主文第二項所示之刑。被告犯罪時間在九十六年
    四月二十四日以前，合於減刑條件，應依中華民國九十六年
    罪犯減刑條例第二條第一項第三款規定，減輕其宣告刑二分
    之一，並諭知易科罰金之折算標準。
五、被告經合法傳喚，無正當理由不到庭，爰不待其陳述，逕行
    判決。
據上論結，應依刑事訴訟法第三百六十九條第一項前段、第三百
六十四條、第二百九十九條第一項前段、第三百七十一條、毒品
危害防制條例第十條第一項、刑法第二條第一項、第十一條前段
、修正前刑法第五十六條、第四十七條、第四十一條第一項前段
、修正前罰金罰鍰提高標準條例第二條、中華民國九十六年罪犯
減刑條例第二條第一項第三款、第七條、第九條，判決如主文。
本案經檢察官黃柏齡到庭執行職務。
中　　華　　民　　國　　96　　年　　7 　　月　　31　　日
 　　　　　　　　 刑事第十九庭  審判長法　官　尤豐彥
                                　　　法　官  魏新國
                                　　　法　官  宋　祺
以上正本證明與原本無異。
如不服本判決，應於收受送達後十日內向本院提出上訴書狀，其
未敘述上訴之理由者並得於提起上訴後十日內向本院補提理由書
（均須按他造當事人之人數附繕本）。
                                      書記官　王韻雅
中　　華　　民　　國　　96　　年　　7 　　月　　31　　日
附錄：本案論罪科刑法條全文
毒品危害防制條例第10條第1項
施用第一級毒品者，處6月以上5年以下有期徒刑。
